臺灣臺北地方法院刑事判決　　　　　　　94年度簡上字第12號
　　上　訴　人
　　即　被　告　甲○○
上列上訴人即被告因妨害兵役案件，不服本院民國93年11月16日
93年度簡字第2747號第一審判決（臺灣臺北地方法院檢察署檢察
官聲請簡易判決處刑聲請書案號：93年度偵緝字第1297號），提
起上訴，本院管轄第二審之合議庭判決如下：
    主  文
上訴駁回。
    事  實
一、甲○○曾於民國87年間因違反麻醉藥品管理條例案件，經臺
    灣臺南地方法院以87年度易緝字第63號判決判處有期徒刑6
    月確定，於87年7月1日易科罰金執行完畢，猶不知悔改，其
    係民國66年9月25日生，為六十六年次之役齡男子，自89年9
    月11日起
    免徵兵處理，於89年9月
    並遷居於臺北縣三重市○○○路43巷50號4樓，竟無故不依
    規定申報，致臺北市政府90年10月11日北市兵二字第902194
    9000號90年第A1885梯次陸軍常備兵徵集令（入伍日期為90
    年11月6日）及91年4月18日北市兵二字第9130625300號91年
    第A1897梯次陸軍常備兵徵集令（入伍日期為91年5月2日）
    均無法送達，致未能接受徵兵處理。
二、案經臺北市政府移送臺灣臺北地方法院檢察署檢察官聲請簡
    易判決處刑。
    理  由
一、訊據上訴人即被告甲○○固不否認於前開徵集令送達時均未
    居住於
    兵役犯行，辯稱：其係寄籍於上開處所，有請朋友代為收受
    ，並無意圖逃避兵役云云。經查：前開二徵集令因役男居住
    處所遷移未依規定申報致使無法送達之事實，業經移案機關
    函敘甚明，而被告甲○○於本院審理中並不否認有未申報居
    市信兵徵字第0913 2509900號函、臺北市政府兵役處90年11
    月21日北市兵二字第9022310400號函及檢附之未報到名冊、
    臺北市政府90年10月11日北市兵二字第9021949000號90年第
    A1885梯次陸軍常備兵徵集令（入伍日期為90年11月6日）、
    91年4月18日北市兵二字第9130625300號91年第A1897梯次陸
    軍常備兵徵集令（入伍日期為91年5月2日）暨其送達資料、
    依規定申報致使徵集令無法送達而未能接受徵兵處理之情形
    。至被告甲○○雖稱委請朋友代收徵集令云云，然其於本院
    審理中供稱：「‧‧‧我只有回北部的時候，才會固定住在
    三重那裡，公司會提供賓館給我們住，隨著工作會居住不同
    的地方，我實際上住在那裡，朋友並不知道，他們大約知道
    我住在三重，‧‧‧」等語，參諸被告甲○○自承並未將該
    聯絡人資料通報役政單位等情，自無解於其依規定申報居住
    處所遷移之義務。況被告甲○○曾於87年間因役齡男子居住
    處所遷移未依規定申報致徵集令無法送達而未能辦理徵集等
    事實，經臺灣臺南地方法院於89年2月29日以89年度訴緝字
    第5號判決有期徒刑3月在案，此有上開判決書一份在卷可參
    ，是其就役齡男子因居住處所遷移所生之上開申報義務及相
    關法律效果即難推諉不知，而其明知該等申報義務竟無故不
    依規定辦理，致徵集令無法送達，復未能接受徵兵處理，其
    所為自難謂無避免徵兵處理之意圖。是被告甲○○上開所辯
    ，要屬事後卸責之詞，不足採信。本件事證明確，被告甲○
    ○之犯行洵堪認定，應予依法論科。
二、查妨害兵役治罪條例業於91年6月26日修正公布全文，並自
    同日生效，而本件被告甲○○之犯行始於90年11月間迄至91
    年5月間終了，是其行為後法律已有變更，比較修正前後之
    妨害兵役治罪條例第3條第5款規定之結果，其最重及最輕本
    刑均相同，僅將原條文所定之「居住處所遷移，無故不申報
    ，致未能辦理身家調查、徵兵檢查、抽籤或徵集者」等文字
    修正為「居住處所遷移，無故不申報，致未能接受徵兵處理
    者」，其餘之法定刑均未予修正，惟修正前後之法律既有不
    同，應認法律有變更，且新舊法比較結果，舊法並未有利於
    被告，依刑法第2條第1項前段之規定，自應適用修正後之妨
    害兵役治罪條例第3條第5款之規定。核被告甲○○上開行為
    ，係犯妨害兵役治罪條例第3條第5款之罪。又被告甲○○一
    備兵徵集令無法送達而未能接受徵兵處理，然妨害兵役治罪
    條例第3條第5款之罪，以居住處所遷移無故不依規定申報之
    消極不作為為犯罪構成要件，致使徵集令無法送達，均屬該
    不作為犯罪之結果，是前開二徵集令之無法送達，係前開居
    一不作為犯罪狀態之繼續，自僅成立單純一罪。又被告甲○
    ○曾於87年間因違反麻醉藥品管理條例案件，經臺灣臺南地
    方法院以87年度易緝字第63號判決判處有期徒刑6月確定，
    於87年7月1日易科罰金執行完畢，此有臺灣高等法院被告前
    案紀錄表一份在卷可稽，其前曾受有期徒刑之執行完畢，於
    五年以內再犯本件最重本刑為有期徒刑以上之罪，為累犯，
    應依刑法第47條之規定加重其刑。原審認被告甲○○罪證明
    確，因而援引刑事訴訟法第449條第1項前段、第3項、第454
    條第2項，妨害兵役治罪條例第3條第5款，刑法第2條第1項
    前段、第11條前段、第47條、第41條第1項前段，罰金罰鍰
    提高標準條例第2條之規定，量處被告甲○○有期徒刑五月
    ，並諭知易科罰金之折算標準，經核認事用法及量刑，均無
    不合，被告甲○○上訴意旨空言否認犯罪，指摘原判決不當
    ，為無理由，應予駁回。
據上論斷，應依刑事訴訟法第455條之1第1項、第3項、第368條
，判決如主文。
本案經檢察官賴淑芬到庭執行職務。
中　　華　　民　　國　　94　　年　　3 　　月　　2　　日
　　　　　　　　　臺灣臺北地方法院刑事第十五庭
                        審判長法  官  周祖民
                              法　官　邱蓮華
                              法  官  黃雅君
以上正本與原本無異。
本件不得上訴。
                              書記官  陳麗津
中　　華　　民　　國　　94　　年　　3 　　月　　2 　　日
附錄本案論罪科刑法條：
妨害兵役治罪條例第3條
役齡男子意圖避免徵兵處理，而有下列行為之一者，處五年以下
有期徒刑：
一  徵兵及齡男子隱匿不報，或為不實之申報者。
二  對於兵籍調查無故不依規定辦理者。
三  徵兵檢查無故不到者。
四  毀傷身體或以其他方法變更體位者。
五  居住處所遷移，無故不申報，致未能接受徵兵處理者。
六  未經核准而出境，致未能接受徵兵處理者。
七  核准出境後，屆期未歸，經催告仍未返國，致未能接受徵兵
處理者。
